【裁判字號】    95,易,1921
【裁判日期】    951124
【裁判案由】    竊盜
【裁判全文】
臺灣板橋地方法院刑事判決              95年度易字第1921號
起  訴  人  臺灣板橋地方法院檢察署檢察官
被      告  甲○○
上列被告因竊盜案件，經檢察官聲請簡易判決處刑（九十五年度
偵緝字第一０六六號），本院認不得以簡易判決處刑，改依通常
程序審理並判決如下：
    主  文
甲○○無罪。
    理  由
一、公訴意旨略以：被告甲○○前與伸展空調有限公司（下稱伸
    展公司）負責人乙○○有工程發包承攬之合作關係，其知悉
    乙○○有使用伸展公司支票藉以支付貨款之習慣，竟意圖為
    自己不法之所有，於民國九十四年七月十五日某時許，前往
    臺北縣中和市○○路○段四八八之一號四樓之伸展公司辦公
    室內，趁乙○○將如附表所示之支票四紙置放於辦公桌上，
    未及注意之際，即徒手竊取前開支票四紙，得手後隨即逃離
    現場；被告甲○○另分別將前開支票背書後交付予不知情之
    李福池、張秋英、丙○○及陳瑞郎作為支付貨款之用，而乙○○發覺前開支票遺失後，即辦理掛失止付，嗣經前開支票
    持有人分持如附表所示之支票提示付款均遭退票後，始悉上
    情。案經被害人乙○○告訴暨臺北縣政府警察局新莊分局、
    中和分局及海山分局報請臺灣板橋地方法院檢察署檢察官偵
    查後聲請簡易判決處刑，因認被告甲○○涉犯刑法第三百二
    十條第一項之竊盜罪嫌。
二、按犯罪事實應依證據認定之，無證據不得認定犯罪事實；又
    不能證明被告犯罪者，即應諭知無罪之判決，刑事訴訟法第
    一百五十四條第二項、第三百零一條第一項分別定有明文。
    次按犯罪事實之認定，應憑證據，如未能發現相當證據，或
    證據不足以證明，自不能以推測或擬制之方法，為裁判基礎
    ，此有最高法院四十年台上字第八六號判例可參；至於認定
    犯罪事實所憑之證據，雖不以直接證據為限，間接證據亦包
    括在內，然而無論直接或間接證據，其為訴訟上之證明，須
    達於通常一般人均不致有所懷疑，而得確信其為真實之程度
    ，始得據為有罪之認定，最高法院亦著有七十六年台上字第
    四九八六號判例可資參照。又告訴人之告訴，係以使被告受
    刑事追訴為目的，是其陳述是否與事實相符，仍應調查其他
    證據以資審認，故在告訴人指訴被告涉嫌犯罪之場合，縱令
    所述情由依其所結合之旁證尚非絕無可能，若在一般生活經
    驗上仍可另為其它有利被告之合理推斷，即不得遽以片面之
    觀點認告訴人之陳述或其所本旁證已適於為有罪判斷之依據
    。
三、公訴人認被告甲○○涉犯刑法第三百二十條第一項之竊盜罪
    嫌，無非係以被告之供述、告訴人乙○○、證人陳碧珍之證
    詞，及如附表之支票、退票理由單、掛失止付票據人提示資
    料查報表、票據掛失止付通知書、遺失票據申報書等為其主
    要論據。訊據被告甲○○於偵查及本院簡易程序調查時固坦
    承持有如附表所示支票並交予李福池等人作為支付貨款之用
    等情不諱，惟堅決否認有何竊盜之犯行，辯稱：伊與乙○○
    是朋友關係，乙○○也有轉包工作給伊施作，伊是在伸展公
    司辦公室向乙○○借得附表之支票，後來因乙○○聯絡不到
    伊本人，所以才去辦理支票止付，但伊並沒有偷附表之支票
    ，且該支票如果有被偷，乙○○不可能經過兩個月後才去報
    案等語。
四、經查：
（一）本件被告取得附表所示支票四紙後，分別將前開支票背書
      並交予李福池、張秋英、丙○○及陳瑞郎以作為支付貨款
      之用等事實，業據被告於偵查中供承在卷，並經證人李福
      明、丙○○、李鳳珊、陳瑞郎於警詢中及證人李福池、張
      秋英於警詢、偵查中證述屬實，且有如附表所示之支票及
      退票理由單影本在卷可憑。又告訴人即伸展公司負責人乙○○於九十四年七月二十二日就附表所示支票至玉山銀行
      中和分行申報票據遺失及掛失止付等情，亦據告訴人乙○○於警詢、偵查及本院審理中指證屬實，並有如附表所示
      支票之掛失止付票據人提示資料查報表、票據掛失止付通
      知書、遺失票據申報書等件在卷可稽，堪信屬實。
（二）又被告如何取得如附表所示之支票一節，證人即告訴人乙○○固於警詢時指訴：伊將上開支票放在伸展公司辦公室
      的桌上要蓋章，後來要再拿該支票時，已經發現支票不見
      了，伊沒有將該支票交給甲○○使用，該支票是甲○○竊
      取的，伊是九十四年七月十五日傍晚，在伸展公司辦公室
      發現的等語；又於偵查中指證：伸展公司平常簽發支票會
      蓋公司及伊自己與太太陳碧珍的章，也會指定支票之受款
      人，而附表支票並未指定付款人，也沒有蓋伊太太陳碧珍
      的章，所以伊一開始以為附表支票遺失，所以先去銀行辦
      理掛失止付，之後警察通知伊去做筆錄時發現該支票上有
      甲○○之背書，所以伊認為是甲○○竊取該支票，但伊不
      知道李福池等人最後為何會取得該支票，也沒有將支票借
      給甲○○使用等語（見九十五年度偵字第四三六八號卷第
      二十八、第二十九頁；九十五年偵緝字第一０六六號卷第
      七、第八頁）。另證人即乙○○之妻陳碧珍於偵查中雖證
      稱：伸展公司支票發票人欄須蓋公司大章、乙○○及伊個
      人的小章後，支票才可以兌現，且支票平常是伊保管，如
      果乙○○要用支票會跟伊拿，待乙○○將支票金額填好並
      蓋章後，再經伊蓋章，有時是伊先開立支票後，再拿給乙○○蓋章，而附表支票是伊放在乙○○的桌上，但伊出去
      外面回來後，乙○○說該支票不見了，乙○○應該不可能
      會將上開支票交給他人使用，因支票要蓋伊的章才能兌現
      ，不能只有伸展公司及乙○○的章等語。然觀諸證人陳碧
      珍上開證述情節，其證稱支票遺失一節乃證人乙○○所告
      知，並非其親自發現，而證人乙○○先於警詢指稱伊於九
      十四年七月十五日發現上開支票失竊等語，復於九十五年
      三月十三日偵查中指稱九十四年七月十五日當天被告並沒
      有來伸展公司辦公室，被告是同月十二日來辦公室的等語
      ；再於九十五年五月十七日偵查中先指稱伊於九十四年七
      月十五日就上開支票辦理掛失止付，該支票應該是在（掛
      失止付）三、四天前在公司辦公室被偷等語；嗣又改稱該
      支票應該是九十四年七月十五日遺失，伊是九十四年七月
      二十二日去申報掛失等語，顯見證人乙○○本身就其附表
      支票失竊時間之指證情節，亦有先後不一致之情形，是證
      人乙○○於警詢、偵查中之指證有明顯之瑕疵，尚難以遽
      信。
（三）再者，證人乙○○固於本院簡易程序調查時先證稱：附表
      四張支票是伊蓋了伸展公司大章及伊的小章後，放在伊太
      太陳碧珍桌上，等陳碧珍在發票人欄要蓋其私章，且上開
      支票的抬頭受款人也還是空白的，另陳碧珍也沒有將該等
      支票輸入電腦，以利之後支票兌現，附表之四張支票都沒
      上開動作，該支票是不可能兌現的；有一次伊不在，但伊
      太太陳碧珍在，陳碧珍打電話給伊說有人找，伊趕回去，
      剛好被告在公司等，過一、二天後，伊發現附表支票不見
      了，當時以為放在其他地方，就在辦公司裡面找，但還是
      找不到，所以到七月才去銀行掛失止付，後來新莊分局通
      知做筆錄時，伊才知道支票被被告拿去，因為支票背書是
      被告的名字等語（見本院九十五年度簡字第三九八一號卷
      第九十五年九月二十五日訊問筆錄第三頁、第四頁；下稱
      簡易程序前半段）。嗣經本院進一步詢問後，證人乙○○
      於本院簡易程序調查中始明確證稱：附表四張支票都是伊
      借給被告的，伊騙陳碧珍說支票不見了，後來因為伊發包
      給被告的工程，被告領了訂金就找不到人，伊想支票不給
      被告領了，所以去銀行止付；因伊太痛恨被告，被告騙伊
      工程，又騙伊的票，伊知錯了，伊確定附表四張支票是借
      給被告當客票的等語；復於本院審理中證述：附表四張支
      票不是伊遺失的，該支票是甲○○跟伊借票，伊在發票人
      用印上少用伊太太的章，因為被告跟伊說票到期日之前會
      把票面的錢還給伊，結果票拿走之後就找不到人，伊不知
      道如何處理，也怕票據退票會影嚮信用，所以才去銀行掛
      失，而伊太太陳碧珍的章由其自己保管，伊怕陳碧珍知道
      借票給被告，所以才沒有蓋陳碧珍的章；伊之前在地檢署
      會說支票是被甲○○偷的，是因為被告把伊支票借走後就
      找不到人，伊太痛恨被告等語，與被告供述附表支票係伊
      向乙○○借用等語，互核相符，是被告上開所辯應堪採信
      。綜上，證人乙○○前開警詢、偵查及本院簡易程序調查
      前半段訊問時指訴被告竊取附表支票等節，前後所述不一
      ，且與其本院審理中證述情節相悖，顯有重大瑕疵可指，
      自難採信。另證人陳碧珍於偵查中證述伸展公司平日支票
      使用情形，亦不得遽以推認被告有竊取附表所示支票之行
      為，是本件除證人乙○○前開警詢、偵查及本院簡易程序
      調查時有瑕疵之指證外，並無其他積極證據足以證明被告
      確有竊取附表所示支票之行為，自難僅憑證人乙○○所為
      存有瑕疵之片面指證，遽認被告有竊取附表所示支票之犯
      行。
五、綜上所述，本件依公訴人所舉證據，尚不足證明被告有何竊
    盜之犯行，本院復查無其他積極證據證明被告有何公訴人所
    指之犯行，揆諸首揭法條及判例意旨，本件不能證明被告犯
    罪，爰依法諭知無罪之判決。
六、被告經合法傳喚無正當理由不到庭，本院認係應諭知無罪之
    案件，爰不待其陳述逕行判決。
據上論斷，應依刑事訴訟法第四百五十二條、第三百零一條第一
項、第三百零六條，判決如主文。
本件經檢察官黃怡華到庭執行職務。
中    華    民    國    95    年    11    月    24    日
                  刑事第十六庭  審判長法  官  白光華
                                      法  官  曾淑娟
                                      法  官  楊志雄
以上正本證明與原本無異
如不服本判決應於送達後十日內向本院提出上訴狀。
                                書記官 陳 春 銘
中    華    民    國    95    年    11    月    24    日
附表：
 ┌──┬─────┬────┬───┬────┬────┐
 │編號│支票號碼  │發票日  │金額（│付款人  │備註    │
 │    │          │        │新臺幣│        │        │
 │    │          │        │）    │        │        │
 ├──┼─────┼────┼───┼────┼────┤
 │ 一 │AG0000000 │94.08.15│十一萬│玉山商業│支票背面│
 │    │          │        │元    │銀行中和│有甲○○│
 │    │          │        │      │分行    │之簽名背│
 │    │          │        │      │        │書      │
 │    │          │        │      │        │        │
 ├──┼─────┼────┼───┼────┼────┤
 │ 二 │AG0000000 │94.08.20│五萬元│同上    │同上    │
 │    │          │        │      │        │        │
 ├──┼─────┼────┼───┼────┼────┤
 │ 三 │AG0000000 │94.09.30│七萬五│同上    │同上    │
 │    │          │        │千元  │        │        │
 ├──┼─────┼────┼───┼────┼────┤
 │ 四 │AG0000000 │94.09.05│十二萬│同上    │同上    │
 │    │          │        │元    │        │        │
 └──┴─────┴────┴───┴────┴────┘


司法院資訊處製作；財團法人民間司法改革基金會備份。
